臺灣彰化地方法院刑事判決　　　　　　　 100年度訴字第63號
公　訴　人　臺灣彰化地方法院檢察署檢察官
被　　　告　李記銘
上列被告因違反毒品危害防制條例案件，經檢察官提起公訴（99
年度毒偵字第2400號），本院合議庭裁定由受命法官獨任進行簡
式審判程序判決如下：
    主      文
李記銘施用第一級毒品，處有期徒刑壹年。扣案之第一級毒品海
洛因拾壹包（驗餘淨重壹點壹伍公克）沒收銷燬之。
    事實及理由
一犯罪事實：
  (一)李記銘曾因施用毒品案件，經本院以91年度毒聲字第957號
    裁定令入戒治處所強制戒治1年，至民國92年5月22日執行完
    畢釋放，並由本院以91年度訴字第467號判決處有期徒刑1年
    1月確定，於93年6月4日縮刑期滿執行完畢。再因施用毒品
    案件，經臺灣高等法院臺中分院先後以94年度上訴字第1869
    號、95年度上訴字第1168號判決處有期徒刑1年2月、1年6月
    確定，及因偽造有價證券案件，經該院以95年度上訴字第
    845號判決處有期徒刑1年8月確定；又因詐欺案件，經本院
    以95年度彰簡字第843號判決處拘役30日確定，及因竊盜案
    件，經本院以95年度簡上字第186號判決處有期徒刑1年2月
    確定；復因搶奪案件，經臺灣雲林地方法院以96年度訴字第
    104號判決處有期徒刑1年2月確定，及因詐欺案件，經該院
    以96年度虎簡字第280號判決處有期徒刑5月確定。臺灣雲林
    地方法院96年度虎簡字第280號確定判決所處有期徒刑，由
    該院以96年度聲減字第280號裁定減為有期徒刑2月15日確定
    ；臺灣高等法院臺中分院94年度上訴字第1869號、95年度上
    訴字第1168號確定判決及本院95年度彰簡字第843號、95年
    度簡上字第186號確定判決與臺灣雲林地方法院96年度訴字
    第104號確定判決，再由臺灣雲林地方法院以96年度聲減字
    第1268號裁定減刑，其中臺灣高等法院臺中分院95年度上訴
    字第1168號確定判決、本院95年度簡上字第186號確定判決
    及臺灣雲林地方法院96年度訴字第104號確定判決所處有期
    徒刑，於減刑後定應執行刑有期徒刑1年10月確定，臺灣高
    等法院臺中分院94年度上訴字第1869號確定判決所處有期徒
    刑，於減刑後與該院95年度上訴字第845號確定判決所處有
    期徒刑定應執行刑有期徒刑2年2月確定。前開案件接續執行
    ，於98年12月23日假釋，又於假釋期間因施用毒品案件，經
    本院以99年度訴字第656號、99年度訴字第842號判決各處有
    期徒刑1年10月、1年確定，並撤銷前開假釋執行殘刑，均未
    執行完畢。詎李記銘仍不知悔改，復於99年11月30日晚上11
    時許，在彰化縣大村鄉○○村○○○路269巷211號B7室住處
    ，注射施用第1級毒品海洛因1次，嗣於99年12月1日上午11
    時許，為警在該住處前逮捕，並扣得第1級毒品海洛因11包
    （查獲時淨重1.21公克，驗餘淨重1.15公克）。
  (二)案經彰化縣警察局彰化分局報告臺灣彰化地方法院檢察署檢
    察官偵查起訴。
二證據：
  (一)被告李記銘於本院坦承不諱之自白。
  (二)扣案之第1級毒品海洛因11包。
  (三)卷附之扣押筆錄、照片、毒品初步檢驗報告單、代號與真實
    姓名對照認證單、濫用藥物尿液檢驗報告、法務部調查局濫
    用藥物實驗室鑑定書。
三論罪科刑：
  (一)按92年7月9日修正之毒品危害防制條例刪除二犯及三犯之規
    定，一改修法前繁雜之處遇程序，僅將施用毒品者簡化區分
    為初犯、再犯，並認施用毒品者係屬病患性犯人，以觀察、
    勒戒戒除其身癮，並以強制戒治去除其心癮。經觀察、勒戒
    或強制戒治執行完畢釋放後，若係5年後再犯該條例第10條
    施用毒品罪者，與同條例第20條第1項、第2項關於「初犯」
    之處理方式相同，檢察官應先聲請法院裁定令被告入勒戒處
    所觀察、勒戒，並視有無繼續施用毒品傾向，決定應予釋放
    、為不起訴之處分，或應聲請法院裁定令入勒戒處所強制戒
    治；若係5年內「再犯」同條例第10條施用毒品罪者，依同
    條例第23條第2項規定，檢察官則應依法追訴。觀諸該條例
    第20條第3項之修正理由謂，「觀察、勒戒或強制戒治5年後
    再犯者，顯見前所實施之觀察、勒戒或強制戒治已足以遮斷
    其施用毒品之癮，為期自新及協助其戒除毒癮，對此5年後
    再犯者，爰明定仍適用初犯之規定，先經觀察、勒戒、強制
    戒治之程序」，及同條例第23條第2項之修正理由謂，「為
    配合簡化施用毒品犯之刑事處遇程序，並鑑於經觀察、勒戒
    或強制戒治執行完畢釋放後5年內再犯者，其再犯率甚高，
    原據以實施之觀察、勒戒及強制戒治既已無法收其實效，自
    應施以刑事處遇」，顯然如施用毒品者係前經觀察、勒戒或
    強制戒治等治療程序執行完畢5年後，始再施用毒品之「初
    犯」，因前所執行之觀察、勒戒或強制戒治已足收戒除毒癮
    之效，自應重新執行觀察、勒戒或強制戒治等治療程序，並
    於治療程序執行完畢後，由檢察官為不起訴處分，毋庸對之
    追訴處罰；反之，在「再犯」之情形，因其先前所為治療程
    序顯未能收戒斷毒癮之效，且考量施用毒品者之再犯率偏高
    ，乃簡化其刑事處遇程序，而逕予追訴處罰，不再施以治療
    程序。參酌上開立法理由，修正毒品危害防制條例就施用毒
    品者，祇於「初犯」及「5年後再犯」二種情形，有其追訴
    條件之限制，即須於初犯經觀察、勒戒或強制戒治釋放後，
    5年內均無施用毒品之行為，始能認其前所實施之觀察、勒
    戒或強制戒治已足遮斷毒癮，而得於5年後再犯時，再予適
    用初犯之規定，重行觀察、勒戒等程序。倘5年內已經再犯
    ，被依法追訴處罰，縱其第3次（或第3次以上）施用毒品之
    時間在初犯釋放5年以後，即與「5年後再犯」之情形有別，
    且因已於「5年內再犯」，顯見其再犯率甚高，原實施觀察
    、勒戒或強制戒治，已無法收其實效，而無5年戒斷期之存
    在，自無再經觀察、勒戒及強制戒治之必要，應由檢察官逕
    行起訴，始符新法修正之本旨。至於第3次（或第3次以上）
    施用毒品之時間，是否宜有期間限制？以多久為適宜？則分
    屬刑事政策、專門醫學之範圍，非審判機關所能決定，有待
    循立法途徑解決。查被告曾因施用毒品案件，經本院以91年
    度毒聲字第957號裁定令入戒治處所強制戒治1年，至92年5
    月22日執行完畢釋放，並由本院以91年度訴字第467號判決
    處有期徒刑1年1月確定，於93年6月4日縮刑期滿執行完畢。
    再因施用毒品案件，經臺灣高等法院臺中分院先後以94年度
    上訴字第1869號、95年度上訴字第1168號判決處有期徒刑1
    年2月、1年6月確定，及因偽造有價證券案件，經該院以95
    年度上訴字第845號判決處有期徒刑1年8月確定；又因詐欺
    案件，經本院以95年度彰簡字第843號判決處拘役30日確定
    ，及因竊盜案件，經本院以95年度簡上字第186號判決處有
    期徒刑1年2月確定；復因搶奪案件，經臺灣雲林地方法院以
    96年度訴字第104號判決處有期徒刑1年2月確定，及因詐欺
    案件，經該院以96年度虎簡字第280號判決處有期徒刑5月確
    定。臺灣雲林地方法院96年度虎簡字第280號確定判決所處
    有期徒刑，由該院以96年度聲減字第280號裁定減為有期徒
    刑2月15日確定；臺灣高等法院臺中分院94年度上訴字第
    1869號、95年度上訴字第1168號確定判決及本院95年度彰簡
    字第843號、95年度簡上字第186號確定判決與臺灣雲林地方
    法院96年度訴字第104號確定判決，再由臺灣雲林地方法院
    以96年度聲減字第1268號裁定減刑，其中臺灣高等法院臺中
    分院95年度上訴字第1168號確定判決、本院95年度簡上字第
    186號確定判決及臺灣雲林地方法院96年度訴字第104號確定
    判決所處有期徒刑，於減刑後定應執行刑有期徒刑1年10月
    確定，臺灣高等法院臺中分院94年度上訴字第1869號確定判
    決所處有期徒刑，於減刑後與該院95年度上訴字第845號確
    定判決所處有期徒刑定應執行刑有期徒刑2年2月確定。前開
    案件接續執行，於98年12月23日假釋，又於假釋期間因施用
    毒品案件，經本院以99年度訴字第656號、99年度訴字第842
    號判決各處有期徒刑1年10月、1年確定，並撤銷前開假釋執
    行殘刑，均未執行完畢，此有臺灣高等法院被告前案紀錄表
    在卷可按，依首開說明，被告雖於強制戒治執行完畢釋放後
    已逾5年，本案所犯施用毒品行為仍應依法論科。
  (二)按海洛因屬毒品危害防制條例第2條第2項第1款所定之第1級
    毒品。被告施用第1級毒品海洛因1次，核其所為，係犯該條
    例第10條第1項之罪。被告施用毒品前後持有毒品之低度行
    為，應為施用之高度行為所吸收，不另論罪。爰審酌被告素
    行不佳，前曾施用毒品，未思悔改，缺乏禁絕毒害決心，扣
    案之海洛因多達11包，惟所犯係戕害自身健康，尚未危害他
    人，於本院審理中坦承犯行，態度良好及其他一切情狀，量
    處如主文所示之刑，以資懲儆。扣案之海洛因11包，應依毒
    品危害防制條例第18條第1項前段沒收銷燬之（其包裝袋顯
    與毒品無法析離，應視為查獲之毒品）。
  (三)如不服本判決，得於判決送達後10日內向本院提出上訴狀，
    上訴於上級法院（應敘述具體理由，並附繕本，上訴狀勿逕
    送上級法院）。
  (四)依刑事訴訟法第273條之1第1項、第299條第1項前段，毒品
    危害防制條例第10條第1項、第18條第1項前段，判決如主文
    。
本案經檢察官趙冠瑋到庭執行職務。
中    華    民    國   100    年    1     月    27    日
                  刑事第四庭        法  官      廖政勝
以上正本證明與原本無異。
中    華    民    國   100    年    1     月    27    日
                                    書記官      莊何江
附錄：
毒品危害防制條例第10條第1項
施用第一級毒品者，處 6 月以上 5 年以下有期徒刑。